臺灣桃園地方法院民事裁定　　　　　 99年度消債更字第207號
聲　請　人
即　債務人　賴新妹
上列當事人聲請消費者債務清理事件，本院裁定如下：
    主    文
債務人賴新妹自中華民國一百年六月十七日十八時起開始更生程
序。
命司法事務官進行本件更生程序。
    理    由
一、按債務人與金融機構協商成立者，不得聲請更生或清算。但
    因不可歸責於己之事由，致履行顯有重大困難者，不在此限
    。繼按法院開始更生程序之裁定，應載明其年、月、日、時
    ，並即時發生效力。次按法院裁定開始更生或清算程序後，
    得命司法事務官，進行更生或清算程序，必要時，得選任律
    師、會計師或其他適當之自然人或法人一人為監督人或管理
    人。消費者債務清理條例第151 條第5 項、第45條第1 項、
    第16條第1 項分別定有明文。
二、本件債務人主張：其負欠金融機構有擔保及無擔保債務合計
    新臺幣（下同）1,715,839 元（含國泰世華銀行1,097,839
    元、永豐銀行401,000 元、萬泰銀行217,000 元），於民國
    95年10月間曾與最大債權銀行即國泰世華銀行達成協商，約
    定就全部負欠金融機構之無擔保債務，自95年11月起分為12
    0 期、利率3%、每月清償18,819元，惟因協商條件約定之還
    款利率太高，導致債務人繳不起每月還款金額而毀諾。現債
    務人名下並無財產，每月需負擔必要生活支出即伙食費5,10
    0 元、水費313 元、電費1,208 元、瓦斯費850 元、電話費
    300 元、交通油資1,000 元、保險費（含健保及國民年金支
    出）1,004 元、醫療費1,000 元，合計10,775元，而債務人
    因乳房腫瘤診斷化學治療中，工作收入偏低，每月僅有家庭
    褓母收入12,000元及領取敬老津貼3,000 元，合計15,000元
    ，於支付每月生活必要支出後之餘額已無力清償上開債務。
    又債務人所負欠無擔保或無優先權之債務總額未逾1,200 萬
    元，復未經法院裁定開始清算程序或宣告破產，爰向本院聲
    請更生等語。
三、經查，債務人所主張之上開事實，業據其提出財團法人金融
    聯合徵信中心當事人綜合信用報告（含債務清理條例前置協
    商專用債權人清冊）、水費通知及收據、電費通知及收據、
    電信費用繳費通知、油資統一發票、國民年金保險費繳款單
    、診斷證明書暨醫療費用收據等為證，尚足堪認定。又查，
    依債權人國泰世華銀行提出之95年10月與債務人成立之債務
    協商協議書、債務人95年11月7 日收入證明切結書、財政部
    臺北市國稅局95年度綜合所得稅各類所得資料清單所示（見
    本院卷第86頁至第88頁、第113 頁），債務人於成立協商時
    之收入合計為每月14,000元，顯然無力履行前述債務協商約
    定之自95年11月起分120 期、利率3%、每月清償18,819元之
    還款條件，是本件債務人如債權人國泰世華銀行100 年1 月
    10日民事陳述意見狀所述於履行前述債務協商方案1 期後即
    毀諾（見本院卷第83頁），堪認確有因非可歸責於己之事由
    致履行有重大困難之情事。而債務人稱其現今每月收入僅有
    15,000 元，含家庭褓母收入12,000元、領取敬老津貼3,000
    元，經其提出財政部臺灣省北區國稅局97、98年度綜合所得
    稅各類所得資料清單暨財產歸屬資料清單、合作金庫存款存
    摺出入明細為證，債權人到庭對債務人此部分之收入亦未表
    意見，堪認可信，然依債務人之配偶黃主救97、98年度財政
    部臺灣省北區國稅局綜合所得稅各類所得資料清單暨財產歸
    屬資料清單所示（見本院卷第128頁至第131頁），債務人配
    偶97平均每月收入為11,151元（計算式：133,813 元÷12月
    ＝11,151元，元以下四捨五入，下同）、98年度平均每月收
    入為10,497元（計算式：125,966 元÷12月＝10,497元），
    且名下有多筆房地財產，應有能力分攤與債務人二人共同生
    活所支出之水、電及瓦斯費，故而債務人陳報每月生活必要
    支出應於扣除配偶共同分攤之半數水費、電、瓦斯費1,186
    元【計算式：（水費313 元＋電費1,208 元＋瓦斯費850 元
    ）÷2 ＝1,186 元】後，以每月9,589 元計（計算式：10,7
    75 元 －1,186 元＝9,589 元），衡此數額尚低於行政院主
    計處公告之98年度臺灣省（含桃園縣）平均每人每月最低生
    活費9,829 元標準，應認合理，則以上開債務人現今之每月
    收入15,000元，扣除現今每月生活必要支出9,589 元後，僅
    餘5,411 元，債務人以此償債能力，即已無法負擔各債權銀
    行於本件更生程序進行中提出之180 期、利率0 ％個別一致
    性協商還款條件（國泰世華銀行每月清償7,439 元、永豐銀
    行每月清償3,333 元、萬泰商業銀行每月清償2,149 元，合
    計每月清償12,921元，見本院卷第150 頁至第152 頁），得
    認本件債務人確有不能清償債務之情事，此外，本件又查無
    債務人有消費者債務清理條例第6 條第3 項、第8 條或第46
    條各款所定駁回更生聲請之事由存在，則債務人聲請更生，
    應屬有據，並依首揭規定命司法事務官進行本件更生程序。
四、爰裁定如主文。
中    華    民    國   100    年    6     月    13    日
                  民事第三庭    法  官  林靜梅
以上正本係照原本作成
如對本裁定抗告須於裁定送達後5 日內向本院提出抗告狀，並應
繳納抗告費新台
幣壹仟元。
中    華    民    國   100    年    6     月    13    日
                                書記官  王奐淳